【裁判字號】    98,簡上,17
【裁判日期】    980911
【裁判案由】    侵權行為損害賠償
【裁判全文】
臺灣花蓮地方法院民事判決   98年度簡上字第17號
上  訴  人  甲○○
被上訴人    乙○○
上列當事人間請求侵權行為損害賠償事件，上訴人對於中華民國
97年7月21日本院花蓮簡易庭96年度花簡字第536號第一審判決提
起上訴，本院於98年8月25日言詞辯論終結，判決如下：
    主    文
上訴駁回。
第二審訴訟費用由上訴人負擔。
    事實及理由
一、本件經本院審理結果，認為原審就上訴人請求侵權行為損害
    賠償，判決被上訴人應給付上訴人新台幣（下同）3萬元，
    並駁回上訴人其餘之請求，認事用法並無不合，應予維持。
    爰引用第一審判決所載之事實及理由如附件所示。
二、上訴人提起上訴，聲明1.原判決不利於上訴人部分廢棄，2.
    前開廢棄部分被上訴人應再給付上訴人47萬元。其陳述除與
    原審判決書所記載者相同，予以引用外，另補充陳述略以：
    原審判決賠償金額實在太輕，沒有達到對美籍女子被上訴人
    連續犯懲戒的效果，反而讓上訴人再度受到傷害，請法院斟
    酌當時狀態，被上訴人巧辯毫無悔意的態度，及如此輕判對
    社會負面影響再做定奪；上訴人從事教職儘量謹言慎行，認
    名譽為人之第二生命，原審判決卻載上訴人無業無財產，對
    於「上訴人推著坐輪椅患病的母親，被上訴人還進行侮辱侵
    權行為」隻字不提，更何況上訴人創業遭非法外勞被上訴人
    強制倒閉，沒工作在照顧患病老母親，盡為人子女之義務，
    並非可恥的事情。中國老師罵中國老師三字經法院曾判賠50
    萬元，而外籍老師一再公然侮罵中籍老師英文三字經，卻僅
    賠3萬元，似在鼓勵外籍老師欺凌中籍老師，有失司法懲戒
    、訓示、教化之目的，請撤銷原判決不利於上訴人部分，改
    判賠償總額50萬元或較合理之金額，以補償上訴人形象及精
    神上遭到嚴重傷害之損害，訴訟費用由被上訴人全部負擔。
三、被上訴人則聲明：上訴駁回。其陳述與原審判決書所記載者
    相同並予以引用。
四、本院之判斷：除引用第一審判決所載之理由外，另補充如下
    ：按慰藉金之賠償須以人格權遭遇侵害，使精神上受有痛苦
    為必要，其核給之標準固與財產上損害之計算不同，然非不
    可斟酌雙方身分資力與加害程度，及其他各種情形核定相當
    之數額（最高法院51年台上字第223號判例意旨參照）。慰
    藉金之多寡，應斟酌雙方之身分、地位、資力與加害之程度
    及其他各種情形核定相當之數額。其金額是否相當，自應依
    實際加害情形與被害人所受之痛苦及雙方之身分、地位、經
    濟狀況等關係決定之（最高法院85年度台上字第460號判決
    可資參考）。本院審酌被上訴人為美籍、在台居留之女子，
    雖曾在上訴人開設之補習班擔任英文教師，但現無業，亦無
    財產，而上訴人自承其原從事補習教育工作，目前因照顧患
    病之母親而未工作，並屬社會救助調查辦法第12條第3款之
    低收入戶（有上訴人所提花蓮縣新城鄉公所低收入戶證明可
    參）；被上訴人係在華大附小（原為花師附小）門口、慈濟
    醫院門口以英文三字經「FUCK YOU」辱罵上訴人等兩造之身
    分、地位、收入狀況、被上訴人侵害上訴人名譽權之方法、
    原因、上訴人所受痛苦程度等一切情狀，認原審判決被上訴
    人應賠償上訴人精神慰撫金3萬元，尚屬適當。上訴人固一
    再爭執另案曾有老師罵老師判賠50萬元之案例，並提出網路
    報導1份為憑（本院卷9頁），惟他案之案情、侵害情形、當
    事人之身分地位資力狀態暨其他各項應審酌情形與本件並非
    全然相同，自無逕予援引強求本院亦為同額賠償金之判決。
    至於上訴人所述其無業之原因係因所開設之補習班因被上訴
    人為非法外勞而倒閉，且被上訴人係乘其推輪椅照顧患病老
    母親之際而侵權等節，均與人格權受侵害而作為核算賠償金
    額之基礎無關，自不得依此理由作為增減賠償金額之基礎，
    均附此敘明。
五、從而，上訴人依侵權行為之法律關係請求被上訴人給付3萬
    元，為有理由，應予准許，逾此部分之請求，為無理由，應
    予駁回。原審為相同之認定，核無不合，上訴人仍執前詞，
    指摘原判決不當，求予廢棄改判，為無理由，應駁回上訴。
    本件事證已臻明確，兩造其餘攻擊防禦方法及舉證，均無礙
    勝負判斷，爰不一一論列，併此敘明。
六、據上論結，本件上訴為無理由，依民事訴訟法第436條之1第
    3項、第449條第1項、第78條，判決如主文。
中    華    民    國    98    年    9     月    11    日
                      臺灣花蓮地方法院民事庭
                          審判長法官  湯文章
                          法      官  陳鈺林
                          法      官  楊碧惠
上為正本係照原本作成。
本件不得上訴。
中    華    民    國    98    年    9     月    11    日
                          法院書記官  羅仕健
附件
宣    示    判    決    筆    錄     96年度花簡字第536號
原      告  甲○○    住花蓮市○○○街21巷6號
                      身分證統一編號：Ｚ000000000號
被      告  乙○○    住花蓮市○○○○街48巷2號
訴訟代理人  于延平    住花蓮市○○○○街48巷2號
上列當事人間侵權行為損害賠償事件，於中華民國97年7月8日言
詞辯論終結，同年7月21日在臺灣花蓮地方法院花蓮簡易庭第三
法庭公開宣示判決，出席職員如下︰
                                      法  官  陳雅敏
                                      書記官  邱鴻志
                                      通  譯  徐宏恩
朗讀案由兩造均未到
法官朗讀主文宣示判決，並諭知將判決主文、事實及理由要領，
記載於下：
    主    文
被告應給付原告新台幣參萬元。
原告其餘之訴駁回。
訴訟費用由被告負擔十分之一，餘由原告負擔。
本判決得假執行。
   事實及理由要領
一、原告主張：被告乙○○分別於下述時地用英文公然侮辱原告
    ：(1)民國89年9月11日下午1點在花師附小門口，被告以英文
    三字經「FUCK YOU」辱罵原告。(2)94年6月14日上午11時在
    慈濟醫院門口也是用英文三字經「FUCK YOU」辱罵原告。兩
    造均係從事教職，被告在學校及醫院門口公然辱罵原告，學
    生、家長、附近居民及醫生、護理人員都當場聽到，使原告
    名譽受損。原告之前從事電腦安親補習教育，90年所開社之
    補習班關門，自92年起就完全沒有工作。為此爰依侵權行為
    法律關係，請求被告賠償精神慰撫金新台幣（下同）50萬元
    等語。
二、被告自認於89年9月11日在上述時、地公然以英文「FUCK
    YOU！BITCH」等語辱罵原告，然否認於94年6月14日上午11
    時在慈濟醫院門口復以「FUCK YOU」辱罵原告等語。辯稱：
    第一次她是因為不知道不能這樣罵人，她知道之後就沒有再
    這樣罵；第二次在慈濟醫院門口她因為手斷掉在該處遇到原
    告，原告竟然說很好很好，她就對原告說「FORGET YOU」，
    意思是說「算了，不要理你」，並不是罵原告三字經等語。
三、原告主張之事實，業據提出本院91年度自字第3號及96年度
    簡上字第33號刑事判決各一份為證，其中關於原告主張89年
    9月11日下午遭被告公然侮辱部分之事實，既經被告所自認
    ，自堪信為真實。至原告主張於94年6月14日上午在慈濟醫
    院門口遭被告公然侮辱部分，雖為被告所否認，並以前詞置
    辯，然查，經本院依職權調閱本院96年度簡上字第33號被告
    涉犯上述妨害名譽案件之刑事卷宗案卷核閱的結果，被告係
    以「FUCK YOU」等語公然辱罵原告之事實，業經證人陳金龍
    於偵查中證述明確（詳偵查卷第15、16頁），且「Fuck」與
    「Forget」之發音截然不同，證人陳金龍當無誤聽之可能，
    且英語係以「Forget it」來表達不想理會之意，被告雖辯
    稱「Forge you」亦是表達不想理會之意，然既與一般英文
    常用用法不符，被告復未能舉證實說，自難信其答辯為真實
    ，綜上，應認原告主張之事實為真正。
四、按因故意或過失，不法侵害他人之權利者，負損害賠償責任
    ；不法侵害他人之身體、健康、名譽、自由、信用、隱私、
    貞操或不法侵害其他人格法益而情節重大者，被害人雖非財
    產上之損害，亦得請求賠償相當之金額；民法第184條第1項
    前段、第195條第1項前段分別定有明文。而民法上名譽權之
    侵害非即與刑法之誹謗罪相同，名譽有無受損害，應以社會
    上對個人評價是否貶損作為判斷之依據，苟其行為足以使他
    人在社會上之評價受到貶損，不論其為故意或過失，均可構
    成侵權行為，其行為不以廣佈於社會為必要，僅使第三人知
    悉其事，亦足當之（最高法院90年台上字第646號判例意旨
    參照），依據前述說明，自應負損害賠償責任。而原告原係
    從事補習教育工作，因被告上述妨害名譽之行為，客觀上確
    已致原告在社會上之評價及人格地位遭到貶損，被告所為，
    已屬故意不法侵害原告名譽權，依據前述說明，自應賠償損
    害。本院審酌原告原從事補習教育工作，目前無業，被告名
    下查無收入及財產（96年度綜合所得稅各類所得資料清單級
    財產歸屬資料附卷可參）等兩造之身分、地位、收入狀況，
    暨被告侵害原告名譽權之方法、原因，因此所造成原告精神
    上痛苦的程度等一切情狀，認原告請求精神上損害賠償以3
    萬元為適當。
五、從而，原告依侵權行為之法律關係請求被告給付3萬元，為
    有理由，應予准許，逾此部分之請求即屬無據，應予駁回。
    本件係適用簡易程序所為，就判決被告敗訴部分，應依職權
    宣告假執行。
中    華    民    國    97    年    7    月    21    日
                  臺灣花蓮地方法院花蓮簡易庭
                          法院書記官  邱鴻志
                          法      官  陳雅敏


司法院資訊處製作；財團法人民間司法改革基金會備份。
